【裁判字號】    94,訴,1197
【裁判日期】    950203
【裁判案由】    搶奪等
【裁判全文】
臺灣桃園地方法院刑事判決              94年度訴字第1197號
公  訴  人  臺灣桃園地方法院檢察署檢察官
被      告  庚○○
                    （現於桃園看守所羈押中）
指定辯護人  壬○○  本院公設辯護人
被      告  子○○
                      弄13號.
                    （現於桃園看守所龍潭女所羈押中）
指定辯護人  辛○○  本院公設辯護人
上列被告因搶奪等案件，經檢察官提起公訴（94年度偵字第3085
號、第4803號、第7889號、第8780號、第11503 號），及移送併
案審理（94年度偵字第22274 號），本院判決如下：
    主  文
庚○○、子○○共同連續意圖為自己不法之所有，而搶奪他人之
動產，各處有期徒刑壹年陸月。如附表編號所示寰亞通訊行切
結書上偽造之「陳建仁」署押及指印各壹枚、附表編號、、
所示冠達影音行動通訊行消費者舊機回收表上偽造之「陳建仁
」署押及指印各壹枚、偽造之「鄭雅心」署押枚及指印貳枚均
沒收。
    事  實
一、庚○○與丁○○（另行審結）共同基於搶奪他人財物之犯意
    聯絡，由丁○○騎乘庚○○女友子○○所有之車號BHR-257
    號重型機車搭載庚○○，於民國93年12月5 日13時30分許，
    行經桃園縣八德市○○街48號前，趁路人戊○○○行走於路
    邊不注意之際，由庚○○下手搶奪戊○○○之手提皮包（內
    有新台幣200 元至300 元之現金、序號為00000000000000號
    之行動電話1 支、健保卡及英業達公司大門晶片卡各1 張）
    ，得手後丁○○、庚○○二人隨即騎車離開現場，嗣於同日
    15時30分許，於桃園縣桃園市○○○路與國光街口經警查覺
    有疑並上前盤問，被告丁○○、庚○○二人棄車逃逸，庚○○當場遭警逮捕，警方再循線查獲被告丁○○；庚○○又承
    前開搶奪他人財物之犯意，與子○○共同基於概括之犯意聯
    絡及行為分擔，由庚○○騎乘不知情之友人鄭淵鍬所有車號
    UAF-662 號輕型機車搭載子○○，先後於附表編號至所
    示之時間、地點，以附表所示之犯罪手法，趁附表所列之路
    人丙○○等不備之際，動手搶奪路人丙○○等所有之財物，
    得手後，庚○○、子○○二人為免銷贓時遭警查獲，庚○○
    自行或與子○○共同基於偽造及行使偽造私文書之概括犯意
    ，又先後於附表所示之時間，冒用「陳建仁」、「鄭雅心」
    簽署附表所示之消費者舊機回收表及切結書並捺印，並持之
    向不知情之「寰亞通訊行」老闆陳偉嵐及「冠達影音行動通
    訊行」老闆徐永昌而行使，足以生損害於「陳建仁」、「鄭
    雅心」及「寰亞通訊行」及「冠達影音行動通訊行」對手機
    來源正當性之判斷。嗣於附表編號之時間、地點，庚○○
    、子○○二人以前開相同之犯罪手法共同搶得路人己○○之
    皮包後，庚○○、子○○二人即騎機車逃逸，適有目擊搶案
    之路人蔣志雄、林信宏見義勇為騎乘機車跟隨在後，迨至同
    日凌晨零時20分許，庚○○騎車前往桃園縣桃園市○○路與
    中正五街之統一便利超商，子○○下車後取得甫搶得之金融
    卡及信用卡進入超商內欲提款，庚○○則坐在未熄火之機車
    等候之際，林信宏伺機通知巡邏員警而查獲，並扣得作案用
    之安全帽2頂。
二、案經桃園縣政府警察局刑警隊暨桃園分局報請台灣桃園地方
    法院檢察署檢察官偵查起訴。
    理  由
一、訊據被告庚○○、子○○於本院審理時，就上開犯罪事實均
    坦承不諱，核與證人被害人戊○○○、丙○○、寅○○、卯
    ○○、甲○○於本院審理時所為之證言，證人林信宏、蔣志
    雄於偵訊時所為之證言，證人即被害人丑○、乙○○、己○○、徐永昌、陳偉嵐於警詢所為之陳述均大致相符，並有贓
    物認領保管單2 紙（94年度偵字第4803號卷第26頁、94年度
    偵字第22274 號卷第31頁）、寰亞通訊行切結書2 份（94年
    度偵字第11503 號卷第31頁、第32頁）、被害人丙○○所遭
    搶之SONY-ERICSSON 手機照片影本4 張（94年度偵字第34頁
    、第35頁）、被害人丑○所遭搶之NOKIA 手機照片影本2 張
    （94年度偵字第22274 號卷第36頁）、冠達影音行動通訊行
    消費者舊機回收表4 紙（94年度偵字第7889號卷第38頁、第
    38頁背面、第39頁、第40頁）、現場照片3 張（94年度偵字
    第7889號卷第74頁）等文件附卷可憑，被告二人自白與事實
    相符，本件事證明確，被告二人犯行均堪以認定。至被告庚○○雖於偵訊及本院初次訊問時均辯稱附表編號、、
    、等搶奪犯行均係伊與綽號「阿偉」之成年男子所共犯
    云云，惟被告庚○○於本院審理時坦承前開犯行並具結證稱
    略以：從頭到尾都沒有阿偉這個人，伊之前說跟阿偉去搶的
    這幾件其實都是伊跟女朋友子○○去搶的等語（參本院94年
    11 月24 日審判筆錄），又訊據被告子○○就證人即共犯庚○○上開證言表示「沒有意見，他所說的都對」等節（參94
    年11 月24 日審判筆錄），足見起訴書所載綽號「阿偉」之
    成年男子應係被告庚○○所杜撰之虛幻人名而用以掩飾同案
    被告子○○之上開犯行，公訴人認被告庚○○與「阿偉」共
    犯本件搶奪犯行云云，尚有未洽，附表所列之搶奪犯行應僅
    係被告庚○○、子○○二人所共同為之，附此敘明。
二、核被告庚○○、子○○二人，均係犯刑法第325 條第1 項之
    搶奪罪及同法第216 、第210 條之行使偽造私文書罪。被告
    二人先後多次偽造署押之行為，為偽造私文書之階段行為，
    不另論罪，又偽造文書後，復進而行使，其偽造之低度行為
    ，為行使之高度行為吸收，應論以行使偽造私文書罪。被告
    庚○○與同案被告丁○○就被害人為戊○○○之該次搶奪犯
    行，有犯意聯絡及行為分擔，為共同正犯，又被告庚○○與
    子○○就附表所示之搶奪及行使偽造私文書二罪間，亦有犯
    意聯絡及行為分擔，為共同正犯。被告庚○○、子○○先後
    多次搶奪及行使偽造私文書之犯行，各個相類犯行間，時間
    緊接、方法相同，觸犯構成要件相同之罪，顯均係基於概括
    犯意為之，均為連續犯，依刑法第56條之規定，應均先各以
    一罪論。又附表編號之搶奪及行使偽造私文書部分，附表
    編號至之搶奪部分，雖未據公訴人起訴，然該部分之犯
    罪事實與公訴人起訴被告庚○○、子○○所犯之搶奪罪及行
    使偽造私文書犯行，分別具有連續犯之裁判上一罪關係，應
    為起訴效力所及，本院自應併予審究。被告二人所犯上開連
    續搶奪及連續行使偽造私文書二罪間，有方法結果之牽連關
    係，依刑法第55條之規定，應均從較重之連續搶奪罪處斷。
    爰審酌被告二人犯罪之動機、目的、手段，連續搶奪對社會
    安全所造成之危害甚鉅，然犯後均坦承犯行等一切情狀，量
    處如主文所示之刑，以資懲戒。如附表編號所示寰亞通訊
    行切結書上偽造之「陳建仁」署押及指印各1 枚、附表編號
    、、所示冠達影音行動通訊行消費者舊機回收表上偽
    造之「陳建仁」署押及指印各1 枚、偽造之「鄭雅心」署押
    3 枚及指印2 枚應均依刑法第219 條之規定宣告沒收。又扣
    案之安全帽2 頂，雖為被告二人行搶時所配戴之用，然被告
    二人於行搶前即開始騎乘機車，故其戴用安全帽應亦有配合
    交通法規，以免遭警方以未戴安帽而取締之意，且被告並非
    直接以該安全帽作為行搶之工具，被告戴用該安全帽，亦如
    其穿衣蔽體一般，故該安全帽即不為沒收之諭知，公訴意旨
    聲請沒收云云，尚無理由，附此敘明。
三、公訴人起訴意旨雖認被告子○○就附表編號、部分所搶
    得手機部分，涉犯刑法第349 條第1 項之收受贓物罪云云，
    然此部分業經公訴人於本院審理時以書狀撤回此部分犯行之
    起訴，本院自無庸審理此部分之犯行，附此敘明。
四、公訴意旨另以庚○○與真實姓名年籍均不詳之綽號「阿偉」
    成年男子於94年4 月7 日晚間7 時20分許，共騎車號UAF-66
    2 號輕型機車行經桃園縣桃園市○○路與新民街口，趁路人
    癸○○不備之際，共同下手行搶癸○○之皮包（內有金融卡
    3 張、身分證1 張、印章1 枚、行動電話1 支），認被告庚○○與綽號「阿偉」之成年男子共同涉犯刑法第325 條第1
    項之搶奪罪云云。訊據被告庚○○堅決否認前開犯行，辯稱
    伊並沒有搶這一件，所以會在警詢中承認這一件，是因為警
    察告訴他們這是連續犯，承認也沒有關係，伊才會承認等語
    。經查被害人癸○○於警詢筆錄陳稱略以：我當時是從民權
    路99巷口走出於民權路要往復興路方向行走，突然有兩名男
    子騎機車從我左後方、伸手搶我背在右肩上的皮包搶走，就
    逃逸不見，被告庚○○、子○○身材、穿著很像搶我的人等
    語（參94年度偵字第7789號卷第49頁至第52頁），嗣於本院
    審理時具結證稱略以：當時是兩個人騎機車搶我的皮包，兩
    個人都穿深色上衣，後面那個人壯壯的，且衣服寬鬆，我認
    為應該是女的，我判斷是女生的原因是因為後座那個人穿衣
    服的類型跟一般女生穿外套很像，我無法認出機車前座那個
    人的性別，因為當時行搶的人都戴安全帽，我沒有辦法辨認
    在庭的被告就是搶我的人，我在警察局指認被告庚○○、子
    ○○的依據是被告穿的外套跟搶我的人很像等語（參本院94
    年11月24日審判筆錄），依據前開證言，被害人癸○○既無
    法確切指認被告庚○○人即係當天行搶之人，被告辯稱並未
    共同行搶被害人癸○○等語，尚非不足採信，公訴人所提之
    證據並無法證明被告庚○○涉有此部分之犯罪，此外復查無
    其他積極證據足資認定被告庚○○有上開搶奪犯行，原應為
    無罪之諭知，惟公訴意旨認此部分與被告庚○○前開有罪部
    分有實質上一罪關係，爰不另為無罪之諭知，附此敘明。
五、據上論結，應依刑事訴訟法第299 條第1 項前段，刑法第28
    條、第56條、第325 條第1 項、第216 條、第210 條、第55
    條、第219 條，罰金罰鍰提高標準條例第1 條前段，判決如
    主文。
本案經檢察官柯怡如到庭執行職務。
中    華    民    國    95    年    2     月    3     日
                  刑事第五庭    審判長法  官  潘政宏
                                      法  官  邱滋杉
                                      法  官  周炳全
以上正本證明與原本無異。
如不服本判決，應於判決送達後10日內向本院提出上訴狀（應附
繕本），上訴於臺灣高等法院。
                                      書記官  陳夏施
中    華    民    國    95    年    2     月    13    日
附表
┌───┬──────┬──────┬──────┬─────┬──────────────┬─────────────┐
│編 號 │  犯罪時間  │  犯罪地點  │  犯罪手法  │  被害人  │       失  竊  財  物       │    行使偽造私文書部分    │
├───┼──────┼──────┼──────┼─────┼──────────────┼─────────────┤
│    │94年3 月17日│桃園縣桃園市│由子○○騎乘│  丙○○  │手提皮包1個，信用卡4張（中國│庚○○持左列所搶得之索尼易│
│      │15時10分許，│同安街495 號│UAF-662 號輕│          │信託銀行、台新銀行、誠泰銀行│利信手機，至桃園市○○路  │
│      │            │前          │型機車搭載陳│          │、國泰世華銀行各1 張）、大眾│367 號之寰亞通訊行，冒用「│
│      │            │            │建利，趁被害│          │銀行提款卡1 張、健保卡、駕照│陳建仁」之名義，填寫切結書│
│      │            │            │人不備之際，│          │、行照及身分證各1 張、新台幣│1 紙，以新台幣6500元之代價│
│      │            │            │由庚○○下手│          │2000元、三星牌手機1 支（序號│將左列索尼易利信手機出售予│
│      │            │            │行搶。      │          │為00000000000）、索尼易利信 │不知情之寰亞通訊行老闆陳偉│
│      │            │            │            │          │牌手機1 支（序號為0000000000│嵐。                      │
│      │            │            │            │          │03497）。                   │上開切結書載有偽造之「陳建│
│      │            │            │            │          │                            │仁」署押及指印各1枚。     │
├───┼──────┼──────┼──────┼─────┼──────────────┼─────────────┤
│    │94年3 月22日│桃園縣桃園市│同上        │  乙○○  │手提皮包1 個、三星牌手機1 支│子○○持左列所搶得之手機，│
│      │22時45分許  │延平路與建國│            │          │（序號為00000000000000）。  │至桃園市○○路367 號之寰亞│
│      │            │路口前      │            │          │                            │通訊行，以新台幣1500元之代│
│      │            │            │            │          │                            │價將左列手機出售予不知情之│
│      │            │            │            │          │                            │寰亞通訊行老闆陳偉嵐。    │
│      │            │            │            │          │                            │（此部分並無行使偽造私文書│
│      │            │            │            │          │                            │之犯行）                  │
├───┼──────┼──────┼──────┼─────┼──────────────┼─────────────┤
│    │94年4 月4 日│桃園縣桃園市│同上        │  丑  ○  │背包1 個、身分證2 張（丑○、│庚○○於不詳時間，持左列搶│
│      │10時50分許  │長壽街32號前│            │          │郭文捷）、駕照、捷運卡、電話│得之手機至桃園市○○路143 │
│      │            │            │            │          │IC卡各1 張、護照2 本（丑○、│之冠達影音行動通訊行，冒用│
│      │            │            │            │          │郭文捷）、國泰世華銀行存摺1 │「陳建仁」之名義填寫消費者│
│      │            │            │            │          │本、VCD4片、新台幣400 元、  │舊機回收表1 紙，以新台幣  │
│      │            │            │            │          │NOKIA 牌手機1 支（序號為    │1300元之代價將左列手機出售│
│      │            │            │            │          │000000000000000）。         │予不知情之冠達影音行動通訊│
│      │            │            │            │          │                            │行老闆徐永昌。            │
│      │            │            │            │          │                            │上開消費者舊機回收表載有偽│
│      │            │            │            │          │                            │造之「陳建仁」署押及指印各│
│      │            │            │            │          │                            │1枚。                     │
├───┼──────┼──────┼──────┼─────┼──────────────┼─────────────┤
│    │94年4 月4 日│桃園縣桃園市│同上        │  寅○○  │手提皮包1 個、身分證1 張、汽│子○○於同日持左列搶得之手│
│      │21時58分許  │民族路與長壽│            │          │車駕照1 張、機車駕照1 張、健│機至桃園市○○路143 號之冠│
│      │            │街口        │            │          │保卡1 張、信用卡3 張（遠東銀│達影音行動通訊行，冒用「鄭│
│      │            │            │            │          │行、富邦銀行、花旗銀行）、提│雅心」之名義填寫消費者舊機│
│      │            │            │            │          │款卡3 張（遠東銀行、郵局、板│回收表1 紙，以新台幣1800元│
│      │            │            │            │          │橋農會）、NOKIA 牌手機1 支（│之代價將左列手機出售予不知│
│      │            │            │            │          │序號為000000000000000）、 鑰│情之冠達影音行動通訊行老闆│
│      │            │            │            │          │匙2 串，新台幣1500元至2000元│徐永昌。                  │
│      │            │            │            │          │。                          │上開消費者舊機回收表載有偽│
│      │            │            │            │          │                            │造之「鄭雅心」署押1 枚。  │
├───┼──────┼──────┼──────┼─────┼──────────────┼─────────────┤
│    │94年4 月9 日│桃園縣桃園市│同上        │  卯○○  │手提皮包1 個、身分證1 張、便│子○○於同年月10日持左列搶│
│      │22時許      │三民路與大同│            │          │保卡3 張（卯○○、黃宇婕、黃│得之手機至桃園市○○路143 │
│      │            │路口        │            │          │宇弘）、汽車駕照1 張、汽車行│號之冠達影音行動通訊行，冒│
│      │            │            │            │          │照1 張、信用卡3 張（國泰世華│用「鄭雅心」之名義填寫消費│
│      │            │            │            │          │銀行、中國信託、荷蘭銀行）、│者舊機回收表1 紙，以新台幣│
│      │            │            │            │          │提款卡4 張（國泰世華銀行、台│1200元之代價將左列手機出售│
│      │            │            │            │          │新銀行、中國信託、遠東商業銀│予不知情之冠達影音行動通訊│
│      │            │            │            │          │行）、新台幣5000元、SAMSUNG │行老闆徐永昌              │
│      │            │            │            │          │牌手機1 支（序號為0000000000│上開消費者舊機回收表載有偽│
│      │            │            │            │          │47489）。                   │造之「鄭雅心」署押2 枚及指│
│      │            │            │            │          │                            │印1枚。                   │
├───┼──────┼──────┼──────┼─────┼──────────────┼─────────────┤
│    │94年4 月25日│桃園縣桃園市│由庚○○騎乘│  甲○○  │手提皮包1 個、身分證1 張、汽│無。                      │
│      │17時45分許  │同安街456 巷│UAF-662 號輕│          │機車駕照各1 張、機車行照1 張│                          │
│      │            │88號前      │型機車，搭載│          │、健保卡1 張、信用卡2 張（渣│                          │
│      │            │            │子○○，趁被│          │打銀行、建華銀行）、提款卡3 │                          │
│      │            │            │害人不備之際│          │張（合作金庫、上海商業銀行、│                          │
│      │            │            │，由子○○下│          │華南銀行）、新台幣1400元。  │                          │
│      │            │            │手行搶。    │          │                            │                          │
├───┼──────┼──────┼──────┼─────┼──────────────┼─────────────┤
│    │94年4 月30日│桃園縣桃園市│由庚○○騎乘│  己○○  │手提皮包1 個、皮夾1 個、身分│無。                      │
│      │凌晨零時10分│埔新路146 號│ UAF-662號輕│          │證1 張、汽車行照1 張、健保卡│                          │
│      │許          │前          │型機車，搭載│          │（劉佳容）1 張、富邦銀行金融│                          │
│      │            │            │子○○，趁被│          │卡1 張、富邦銀行信用卡1 張、│                          │
│      │            │            │害人不備之際│          │復華銀行存摺1 本、行動電話3 │                          │
│      │            │            │，由子○○下│          │支、新台幣19580元。         │                          │
│      │            │            │手行搶。    │          │                            │                          │
└───┴──────┴──────┴──────┴─────┴──────────────┴─────────────┘
附錄本件論罪科刑法條全文
中華民國刑法第325條
(普通搶奪罪)
意圖為自己或第三人不法之所有，而搶奪他人之動產者，處6 月
以上5 年以下有期徒刑。
因而致人於死者，處無期徒刑或7 年以上有期徒刑，致重傷者，
處3 年以上10年以下有期徒刑。
第一項之未遂犯罰之。
中華民國刑法第216條
(行使偽造變造或登載不實之文書罪)
行使第210 條至第215 條之文書者，依偽造、變造文書或登載不
實事項或使登載不實事項之規定處斷。
中華民國刑法第210條
(偽造變造私文書罪)
偽造、變造私文書，足以生損害於公眾或他人者，處5 年以下有
期徒刑。


司法院資訊處製作；財團法人民間司法改革基金會備份。
